最高法院刑事判決　　　　　　　　　　111年度台上字第143號
上　訴　人　王靖宏
 
 

選任辯護人　陳宏毅律師
上列上訴人因違反毒品危害防制條例等罪案件，不服臺灣高等法
院臺中分院中華民國110年9月2日第二審判決（110年度上訴字第
1309號，起訴案號：臺灣彰化地方檢察署109年度偵字第4799、8
121、8122、8124號），提起上訴，本院判決如下：
    主  文
上訴駁回。
    理  由
一、按刑事訴訟法第377 條規定，上訴於第三審法院，非以判決
    違背法令為理由，不得為之。是提起第三審上訴，應以原判
    決違背法令為理由，係屬法定要件。如果上訴理由書狀並未
    依據卷內訴訟資料，具體指摘原判決不適用何種法則或如何
    適用不當，或所指摘原判決違法情事，顯與法律規定得為第
    三審上訴理由之違法情形，不相適合時，均應認其上訴為違
    背法律上之程式，予以駁回。
二、上訴人王靖宏上訴意旨略稱：
  ㈠上訴人於原審已表明係長期苦於原發性失眠症，因在荷蘭旅
    遊時接觸第二級毒品大麻而獲得改善，始行購入，原審未發
    函或委託醫事機關鑑定，或調閱上訴人之出入境紀錄，以調
    查上訴人的主張是否屬實，遽以上訴人於案發前並無相關就
    醫紀錄，即予否定，有證據調查職責未盡之違誤。
  ㈡毒品交易有隱蔽性，乃人之天性與常情，不得僅憑該交易過
    程即推斷其為情節重大。而上訴人是以容易查緝之包裹取件
    ，又係為供自己施用，重量亦非甚鉅，且遭即時查獲，未造
    成嚴重侵害，乃原判決祇以其購買之重量，遽認本件情節並
    非輕微，即難認適法。且原判決既先認定上訴人所運輸之毒
    品數量非微，卻又認定相較於運毒集團，其數量非高，其判
    決理由亦有矛盾。
  ㈢依司法院釋字第790 號解釋理由意旨，意圖供製造毒品之用
    而栽種大麻，縱適用刑法第59條規定減刑後，其最輕本刑有
    期徒刑2年6月，仍有過苛，則本件上訴人係運輸大麻供自己
    施用，並非製造毒品，且僅有1 次，數量非鉅，又未流入市
    面，卻面臨最輕本刑為有期徒刑3年6月之罪責，是否罪刑不
    相當，已非無疑，則原判決遽認上訴人不符刑法第59條規定
    ，未予酌減其刑，復量處其應執行有期徒刑4年2月之重刑，
    對照其他案例，亦有違反平等原則、罪刑相當性原則之違法
    云云。
三、惟查：
  ㈠原判決綜合全案證據資料，本於事實審法院採證認事之職權
    行使及推理作用，認定上訴人確有其事實欄所載犯行，因而
    維持第一審論處上訴人犯持有第二級毒品純質淨重20公克以
    上罪、從一重論處共同犯運輸第二級毒品罪（另想像競合犯
    私運管制物品進口罪）各1 罪刑之判決，駁回上訴人之第二
    審上訴，已詳細說明其採證認事的理由。所為論斷，亦俱有
    卷證資料可資覆按。
  ㈡證據之取捨、刑罰之量定，及有無刑法第59條關於犯情顯堪
    憫恕得予酌減其刑規定之適用，都屬事實審法院得依職權裁
    量之事項，倘其採證並未違背證據法則，復已敘明其取捨證
    據之心證理由，且刑罰裁量權之行使，亦無明顯違反公平、
    比例及罪刑相當原則之情事，即不得任意指為違法。又毒品
    危害防制條例增訂第17條第3 項規定：「被告因供自己施用
    而犯第4 條之運輸毒品罪，且情節輕微者，得減輕其刑。」
    係以「供自己施用」，且「情節輕微」作為運輸毒品罪裁量
    減輕其刑之要件。其立法理由並已明示「本法對運輸毒品之
    行為均一律依據第4 條加以處罰，對於行為人係自行施用之
    意圖而運輸毒品之行為，並無不同規範。然此種基於自行施
    用之目的而運輸毒品之行為，且情節輕微者，雖有問責之必
    要性，惟如一律依本法第4 條論以運輸毒品之重罪，實屬法
    重情輕，且亦無足與真正『長期』、『大量』運輸毒品之犯
    行區別，是針對自行施用而運輸毒品之犯行，增訂本條第 3
    項，以達罪刑均衡之目的。」是以該條所稱「情節輕微」，
    原則上自針對「零星」、「少量」運輸毒品之犯行而言，至
    於其施用毒品之動機，則非所論，此亦為事實審法院之職權
    範圍，倘已斟酌各項情事並說明其認定之理由，除其裁量權
    之行使，明顯濫用權限或違反比例原則者外，亦無違法。原
    判決對於上訴人本件運輸第二級毒品部分所為，已說明：上
    訴人於案發前未曾因睡眠障礙等相關疾病前往醫療院所就診
    ，且其於運輸本件第二級毒品遭查獲時，原即持有驗餘淨重
    37.07 公克之大麻尚未用罄，仍再遠從美國運輸大麻入境，
    其數量驗餘淨重達202.20公克，並非短途持用，亦非隨身攜
    帶，復係以迂迴手段，利用不知情之國際貨運業者大量運輸
    毒品，縱上訴人係為供己施用，仍難認情節輕微，並無毒品
    危害防制條例第17條第3 項減輕其刑規定之適用等旨，核屬
    原審法院採證認事適法之職權行使，上訴意旨㈠、㈡關於此
    部分，係就原判決已詳加說明，且已調查明確，無庸再為無
    益調查之事項，再事爭辯，並非合法之第三審上訴理由。原
    判決復敘載：上訴人應知第二級毒品為我國嚴加掃蕩、禁絕
    之違禁物，卻仍為本案犯行，其所犯持有第二級毒品純質淨
    重20公克以上罪，數量非少，難認情節輕微；而所犯之運輸
    第二級毒品罪，經依修正前毒品危害防制條例第17條第2 項
    規定減輕其刑後，最低刑度已為有期徒刑3年6月，因係有計
    劃性之犯罪，且其運輸之大麻重量，雖較大型、中型毒梟或
    跨國運毒集團而言，數量非高，亦難認屬於零星或極少量之
    運送，實非情節輕微，則依上訴人所犯上開2 罪之犯罪情狀
    、手段，在客觀上實未足以引起一般人同情，應無情輕法重
    之情事，自無刑法第59條酌減其刑規定之適用。而第一審係
    以上訴人之責任為基礎，經審酌刑法第57條各款所列事項與
    其他一切情狀後而為刑之宣告及定應執行刑，並無逾越法定
    刑或依上揭規定減輕後之法定刑範圍，或有何過輕、過重，
    或違反比例、公平及罪刑相當原則之情形，堪稱允當，因予
    維持等詞。所為刑之量定，係屬原審量刑職權之適法行使，
    不容任意指為違法。至於法院於另案之刑罰裁量，與本案犯
    罪行為人之責任無關，情節亦有不同，並無從作為本案量刑
    輕重之準據。上訴意旨㈢核係就原判決已說明之事項，及屬
    原審量刑職權之適法行使，持憑己見，而為爭執，與法律規
    定得為第三審上訴理由之違法情形，不相適合。
四、綜上所述，應認上訴人之上訴，不合法律上之程式，予以駁
    回。
據上論結，應依刑事訴訟法第395條前段，判決如主文。
中    華    民    國   111    年    1     月    19    日
                  刑事第五庭審判長法  官  吳  信  銘  
                                  法  官  何  菁  莪  
                                  法  官  梁  宏  哲  
                                  法  官  沈  揚  仁  
                                  法  官  蔡  廣  昇  
本件正本證明與原本無異
                                  書記官
中    華    民    國   111    年    1     月    26    日